【裁判字號】    98,上訴,215
【裁判日期】    980331
【裁判案由】    違反毒品危害防制條例
【裁判全文】
臺灣高等法院高雄分院刑事判決         98年度上訴字第215號
上  訴  人
即  被  告  甲○○
                    （現於臺灣屏東監獄竹田分監執行中）
上列上訴人因違反毒品危害防制條例案件，不服臺灣屏東地方法
院97年度訴字第1547號中華民國97年12月12日第一審判決（起訴
案號：臺灣屏東地方法院檢察署97年度毒偵字第2148號），提起
上訴，本院判決如下：
    主  文
原判決撤銷。
甲○○施用第一級毒品，累犯，處有期徒刑壹年貳月。
    事  實
一、甲○○前於民國（下同）87年間，因施用毒品案件，經法院
    裁定送觀察勒戒後，認有繼續施用毒品傾向，經裁定送強制
    戒治後，於88年2 月11日停止戒治，嗣經撤銷停止戒治，於
    90年10月17日執行完畢。92至93年間，復因施用毒品與竊盜
    案件，經台灣屏東地方法院分別以93年度訴字第45號、93年
    度易字第219 號判處罪刑及定其應執行刑為有期徒刑1 年、
    8 月確定，接續執行後於94年10月11日假釋出監，迄94年1
    1 月18日假釋期滿，視為執行完畢。再於94年間，因施用毒
    品案件，經本院以95年度上訴字第1597號判處有期徒刑1 年
    2 月，經減刑為有期徒刑7 月確定，於96年7 月16日執行完
    畢。其明知海洛因係毒品危害防制條例所稱之第一級毒品，
    不得非法持有、施用，竟基於施用第一級毒品之犯意，於97
    年8 月6 日20時許，在屏東縣恆春鎮○○路39巷9 號住處內
    ，以將海洛因粉末摻水置入其所有之針筒後注射血管之方式
    ，施用第一級毒品海洛因1 次。嗣於97年8 月8 日10時10分
    許，因涉竊盜案件在屏東縣恆春鎮○○路被警緝獲後，發現
    其亦係轄區施用毒品之列管人口時，在有偵查犯罪職權之司
    法警察機關及警員得知其有施用海洛因之情事前，於警員陳
    雷敏詢時，主動坦承其有施用海洛因之情事，並同意採尿送
    驗後，發現上情。
二、案經屏東縣政府警察局恆春分局報告臺灣屏東地方法院檢察
    署檢察官偵查起訴。
    理  由
一、上揭犯罪事實，業據上訴人即被告甲○○（下稱被告甲○○
    ）於警、偵詢及本院審理時坦承不諱諱，而其於97年8 月8
    日12時30分許為警採集之尿液送驗結果，亦呈嗎啡陽性反應
    ，有臺灣檢驗科技股份有限公司於97年8 月22日出具之濫用
    藥物尿液檢驗報告、屏東縣政府警察局恆春分局偵辦疑似施
    用毒品尿液檢體送驗代號與真實姓名對照表各1 紙附卷可稽
    （見警卷第16、14頁）。被告甲○○上開自白與事實相符，
    堪以採信，其犯行堪以認定。
二、按毒品危害防制條例就施用毒品者，僅於「初犯」及「5 年
    後再犯」2 種情形始有追訴條件之限制，亦即須於初犯經觀
    察勒戒或強制戒治釋放後，5 年內均無施用毒品之行為，始
    能認其前所實施之觀察勒戒或強制戒治已足遮斷毒癮，而得
    於5 年後再犯時，再適用初犯之規定，重行觀察勒戒程式。
    倘5 年內已經再犯，被依法追訴處罰，縱其第3 次或第3 次
    以上施用毒品之時間在初犯釋放5 年以後，即與「5 年後再
    犯」之情形有別，且因已於「5 年內再犯」，顯見其再犯率
    甚高，原實施觀察勒戒或強制戒治，已無法收其實效，而無
    5 年遮斷效之存在，自無再經觀察勒戒及強制戒治之必要，
    得逕行追訴處罰（最高法院97年度第5 次刑事庭會議決議參
    照）。本件被告甲○○前於90年間受強制戒治執行完畢，嗣
    又於92至94年間因施用毒品，多次經法院判處徒刑，有台灣
    高等法院被告前案紀錄表、刑案資料查註紀錄表在卷可憑，
    依前開說明，自得逕行追訴處罰，核先敘明。
三、按海洛因係毒品危害防制條例第2 條第2 項第1 款所定之第
    一級毒品。核被告甲○○所為，係犯毒品危害防制條例第10
    條第1 項之施用第一級毒品罪。被告甲○○非法持有第一級
    毒品海洛因進而施用，其持有之低度行為應被施用之高度行
    為所吸收，不另論其非法持有第一級毒品之罪。被告甲○○
    有如事實欄所載之犯罪科處有期徒刑執行完畢之情形，有上
    開前案紀錄資料可憑，被告甲○○於有徒刑執行完畢後，5
    年內故意再犯本件有期徒刑以上之施用第一級毒品罪，為累
    犯，應依刑法第47條第1 項之規定加重其刑。又被告甲○○
    係因竊盜案件遭通緝經警緝獲後，在警方尚不知其有施用毒
    品海洛因前，坦承施用毒品並同意採尿送驗始發現其確有施
    用海洛因，此經證人即緝獲警員於陳雷敏於本院審理時證述
    在卷，嗣又接受法院之裁判，合於自首之要件，爰依刑法第
    62條前段減輕其刑，應先加後減。再者，刑法第62條之所謂
    發覺，固非以有偵查犯罪權限之機關或人員確知其人犯罪無
    誤為必要，而於對其發生嫌疑時，即得謂已發覺；但此項對
    犯人之嫌疑，仍須有確切之根據得為合理之懷疑者，始足當
    之，若單純主觀上之懷疑，要不得謂已發生嫌疑，此有最高
    法院72年台上字第641 號判例可資參照。本件警方係發現被
    告甲○○係毒品列管人口，心生懷疑而詢問被告甲○○是否
    施用毒品，被告甲○○始坦承犯行，此經證人陳雷敏證述在
    卷。惟不能根據某人有施用毒品前科，即認定該人事後必然
    有再施用毒品之情事，是警員上開懷疑仍係個人之臆測，無
    礙於被告甲○○合乎自首之規定，附此敘明。
四、原審因認被告甲○○施用毒品之犯罪事證明確，據以論罪科
    刑，固非無見；惟如前所述，被告甲○○就本件犯行合於自
    首之要件，原審未論以自首，尚有未洽，被告甲○○上訴意
    旨以原判決未論以自首，指摘原判決不當，為有理由，自應
    由本院將原判決撤銷改判。爰審酌被告甲○○前經法院裁定
    送強制戒治及因施用毒品遭判處徒刑後，仍不知悔改、警惕
    ，猶繼續施用毒品，本不宜寬貸，惟念及此乃自戕行為，被
    告甲○○犯後已坦承犯行、表示悔悟等一切情狀，量處如主
    文第2 項所示之刑。被告甲○○施用第一級毒品罪所用之注
    射針筒並未扣案，且在本件查獲前已經丟棄而滅失，此經其
    於原審審理中供述明確在卷，是已無沒收之必要，爰不宣告
    沒收，併此敘明。
據上論結，應依刑事訴訟法第369 條第1 項前段、第364 條、第
299 條第1 項前段，刑法第11條前段，毒品危害防制條例第10條
第1 項，刑法第47條第1 項、第62條前段，判決如主文。
本案經檢察官李門騫到庭執行職務。
中    華    民    國    98    年    3     月    31    日
                  刑事第四庭    審判長法  官  蕭權閔
                                      法  官  陳吉雄
                                      法  官  李嘉興
以上正本證明與原本無異。
如不服本判決應於收受本判決後10日內向本院提出上訴書狀，其
未敘述上訴理由者，並得於提起上訴後10日內向本院補提理由書
狀（均須按他造當事人之人數附繕本）「切勿逕送上級法院」。
中    華    民    國    98    年    3     月    31    日
                                      書記官  郭榮芳
附錄本件判決論罪科刑法條：
毒品危害防制條例第10條第1 項
施用第一級毒品者，處6 月以上5 年以下有期徒刑。


司法院資訊處製作；財團法人民間司法改革基金會備份。
